【裁判字號】    98,易,2614
【裁判日期】    981123
【裁判案由】    詐欺
【裁判全文】
臺灣臺北地方法院刑事判決              98年度易字第2614號
公  訴  人  臺灣臺北地方法院檢察署檢察官
被      告  乙○○
上列被告因詐欺案件，經檢察官聲請簡易判決處刑（98年度偵字
第15682號），暨移送併辦審理（98年度偵字第19765號），本院
認為不宜以簡易判決處刑，改依通常訴訟程序審理，判決如下：
    主  文
乙○○幫助犯詐欺罪，處有期徒刑陸月，如易科罰金，以新臺幣
壹仟元折算壹日。
    事  實
一、乙○○可預見將自己所有之提款卡及提款密碼等金融帳戶資
    料提供他人時，有供不法詐騙份子利用，而幫助他人為財產
    犯罪之虞，竟不違背其本意，而基於幫助他人實施詐欺取財
    之不確定故意，於民國98年5 月22日下午某時，因不詳原因
    ，將所申用之彰化商業銀行（下稱彰化銀行）忠孝東路分行
    開立00000000000000號帳戶（下稱系爭帳戶）之提款卡及提
    款密碼（起訴書誤認存摺亦一併交付），在臺北市萬華火車
    站，交付予真實姓名年籍不詳、自稱「白經理」之成年男子
    ，該自稱「白經理」之成年男子，取得上開帳戶資料後即與
    詐欺集團，共同基於意圖為自己不法所有之犯意，由該集團
    成員，分別為如下述之詐欺行為：
（一）於98年5 月24日12時21分，撥打電話予丙○○，先係自稱
      為曜晟實業股份有限公司，佯稱網路購物帳款尚未收到，
      可實施分期付款云云，繼而於同日12時25分，另一冒稱為
      中華郵政公司人員，告知丙○○有關購物解約規定，遂即
      指示丙○○至嘉義市○○○路中國信託商業銀行，領出存
      在中華郵政股份有限公司帳戶內之新臺幣（下同）6 萬5,
      000 元後，而致丙○○陷於錯誤，旋至嘉義市○○路832
      號之彰化銀行東嘉義分行，以存款方式將6 萬5,000 元存
      至系爭帳戶。
（二）於98年5 月24日13時29分，撥打電話予甲○○，先係自稱
      為奇摩網路購物員工，告知甲○○之前網路購物時員工作
      業操作不當，設定成分期付款，於當天晚上12時以後會開
      始扣款，且每個月會從帳戶中扣除同樣金額，並稱會與臺
      灣郵政公司聯繫云云，繼而有自稱為臺灣郵政公司人員打
      電話予甲○○，佯稱甲○○所持有之每家金融機構金融卡
      都要做解除設定動作，否則就會開始扣款不能做解除取消
      動作，遂指示甲○○至附近郵局以ATM 操作跨行轉帳，需
      要再跨行轉帳把轉帳功能停掉等語，甲○○誤信為真，乃
      於同日16時56分許，依指示至基隆市○○路彰化銀行以AT
      M 轉帳方式，將其彰化銀行帳戶內之1 萬5,015 元，以匯
      款方式匯至系爭帳戶。詐騙集團成員於詐得上開款項後，
      即利用乙○○交付之金融卡於同日間將上開款項提領殆盡
      。嗣丙○○、甲○○察覺有異報警，始循線查悉上情。
二、案經基隆市警察局刑事警察大隊、嘉義市政府警察局第二分
    局報請臺灣臺北地方法院檢察署檢察官偵查，聲請簡易判決
    處刑，並移送併案審理，本院認為不宜以簡易判決處刑，改
    依通常訴訟程序審理。
    理  由
壹、程序部分
    按被告以外之人於審判外之言詞或書面陳述，除法律有規定
    者外，不得作為證據，刑事訴訟法第159 條第1 項定有明文
    。又被告以外之人於審判外之陳述，雖不符刑事訴訟法第15
    9 條之1 至第159 條之4 之規定，而經當事人於審判程式同
    意作為證據，法院審酌該言詞陳述或書面陳述作成時之情況
    ，認為適當者，亦得為證據；當事人、代理人或辯護人於法
    院調查證據時，知有同法第159 條第1 項不得為證據之情形
    ，而未於言詞辯論終結前聲明異議者，視為有前項之同意，
    刑事訴訟法第159 條之5 亦定有明文。本判決下列所引各項
    供述證據，被告均未爭執其證據能力，且於言詞辯論終結前
    亦未聲明異議，本院審酌各該證據作成時之情況，並無不當
    之情形，認以之作為證據應屬適當，爰依刑事訴訟法第159
    條之5第2項規定，自得作為證據，合先敘明。
貳、實體部分
一、訊據被告乙○○固坦承有於前揭時、地，交付系爭帳戶之提
    款卡及密碼予自稱「白經理」之人等情不諱，惟矢口否認有
    何幫助詐欺犯行，辯稱：我係應徵報載司機工作時，應對方
    要求而交付前開帳戶之提款卡並告知密碼，後來因對方未再
    與我聯絡，方知受騙云云。惟查：
（一）系爭帳戶確為被告所申請而為其所有等情，除為其所自承
      外，復有彰化銀行忠孝東路分行98年6 月6 日彰忠孝字第
      0981283 號函暨所附開戶資料影本及交易明細表、系爭帳
      戶存摺影本在卷可稽（見偵字第19765 號卷第22頁至第24
      頁、偵字第15682 號卷第5 頁、第6 頁）；而自稱「白經
      理」之成年男子所屬詐騙集團等成員，共同分別向被害人
      丙○○及甲○○詐騙，致其等陷於錯誤，或以存款之方式
      將前開金額存入系爭帳戶，或以ATM 轉帳之方式，將前述
      金額匯入系爭帳戶，旋即以金融卡悉數領盡各情，業經被
      害人丙○○於警詢、被害人甲○○於警詢、偵查中結證屬
      實（偵字第19765 號卷第9 頁、第10頁、偵字第15682 號
      卷第8 頁、第9 頁、第27頁），並有被害人甲○○的存摺
      影本、基隆市警察局刑事警察大隊受理各類案件紀錄表、
      受理詐騙帳戶通報警示簡便格式表在卷可證（見偵字第19
      765 號卷第7 頁、偵字第15682 號卷第11、12頁），顯見
      系爭帳戶已為前開詐騙集團成員共同詐欺取財所使用，至
      為明確。
（二）被告雖以前揭情詞置辯；然查，被告提供系爭帳戶之提款
      卡及密碼之原因為何，於98年5 月25日警詢時供稱：為方
      便公司客戶匯款，我才有薪水領取等語（見偵字第19765
      號卷第15頁），於98年6 月20日警詢時供稱：對方要求我
      提供金融卡，因為客戶結帳時要計算業績並將所得匯入我
      的帳戶。對方說客戶匯入時，擔心會被我捲款逃逸，而要
      求我將卡片交給他，我覺得有道理等語（見偵字第15682
      號卷第3 頁背面、第4 頁），於98年7 月15日偵查時供稱
      ：對方說會將薪資匯入我的帳戶，看帳戶是否真的可以使
      用等語（見偵字第15682 號卷第26頁），繼而於本院行準
      備程序時供稱：他們說每個司機的客戶出勤的時間、收的
      錢都不一樣，他們針對每個人上班的時間去計算薪水的方
      式也不一樣，所以他們覺得他們這樣的作業比較好（本院
      98年10月22日準備程序筆錄第3 頁），於本院審理中又供
      稱：應徵者說客戶沒辦法匯款到公司帳戶，因為每個司機
      的工作時間包括薪資不一定，公司沒辦法全部統合再分開
      計算，所以由客戶直接匯款到司機的帳戶，由公司扣掉公
      司該拿的錢，剩下的就是司機的薪資，他說這樣比較方便
      公司作業云云（本院98年11月5 日審判筆錄第5 頁），被
      告經不詳「白經理」告知而認可提供前開帳戶資料之原因
      ，究竟是為方便公司客戶匯款？或是因擔心被告捲款逃逸
      ，才要求被告提供？或是為測試被告所有之系爭帳戶是否
      可以使用？抑或係由客戶直接匯款至系爭帳戶，再由公司
      扣掉公司該拿的錢，而方便公司作業？被告前後所述，已
      有不一，則其前開所辯，是否屬實，或僅為掩飾自己提供
      帳戶交不詳人士使用之不確定故意，而於臨訟之際自行添
      補之說詞，容有疑義。復衡諸一般經驗法則，應徵工作之
      時，求職公司通常僅要求應徵者交付履歷表及提供相關工
      作經驗證明等文件，縱因需要匯入薪資而有要求提供金融
      帳戶之必要者，亦僅係取得金融機關帳戶之帳號即可，殊
      無將帳戶之提款卡及密碼一併交付之必要，否則，豈不任
      由求職公司將應徵者帳戶內之其他款項領出花用；尤有甚
      者，更無可能將個人之重要帳戶資料提供予從未謀面之人
      ，而被告卻將系爭帳戶之提款卡及密碼等重要帳戶資料交
      付予不相識之人，亦未約定返還日期、聯絡方式，顯與一
      般應徵工作之常情有悖。職是，被告所辯因應徵報載之司
      機工作，應對方要求而交付系爭帳戶之提款卡並告知密碼
      云云，核與常情有悖，不足採信。被告顯基於不詳原因，
      有意將系爭帳戶之提款卡及密碼提供予真實姓名年籍不詳
      、自稱「白經理」之成年男子使用，至為明確。
（三）另自實施詐騙之人之角度審酌，其等既知以他人帳戶掩飾
      犯罪所得，當係狡詐之徒，而非智商愚昧之人，當知社會
      一般正常之人如知其金融帳戶金融卡及密碼遭不法份子詐
      騙，為防止該等不法份子使用其帳戶，必於發現後立向金
      融機構辦理掛失止付，而於掛失止付後，其等即無法以詐
      騙所得之提款卡提領該帳戶內之存款。是該等不法份子如
      以此等帳戶作為犯罪工具，則在其等向他人詐騙，並令被
      害人將款項匯入該帳戶後，卻又極有可能因帳戶所有人掛
      失止付而無法提領，則其等大費周章從事犯罪行為，甘冒
      犯罪後遭追訴、處罰之風險，卻有可能未得任何好處，此
      等損人不利己之舉，又豈是狡詐之實施詐騙罪犯所可能犯
      之錯誤。簡言之，從事此等財產犯罪之人，若非確定該帳
      戶不會遭帳戶所有人掛失止付，應不致於以該帳戶從事於
      財產犯罪，而此等確信，在該帳戶係詐騙取得之情形，實
      無發生之可能。益證被告確有提供系爭帳戶之提款卡及密
      碼供前開自稱「白經理」交予詐騙集團使用無疑。
（四）金融機構存款帳戶之提款卡及密碼，係可供人自自動櫃員
      機提領現金之用之提領工具，如遭不相干之人知悉並持有
      ，該人即可以該存款帳戶供他人匯款入帳並得以提款卡及
      密碼逕提領帳戶內金額，而發生犯罪集團以其帳戶作為詐
      欺等財產犯罪之取得被害人交付金錢之手段之犯罪結果。
      被告於本院審理時自承曾擔任過司機的工作（見本院98年
      11月5日審判筆錄第5頁），具有一定的工作經驗，卻在對
      於其所應徵工作之公司名稱、地址、及負責人姓名均未詳
      加查問、毫無所悉下，即將系爭帳戶之提款卡及密碼交付
      素未謀面之人，參諸被告於準備程序中供稱：我以前聽說
      賣帳戶是把存摺印章都交給別人，．．．，那時我想說帳
      戶就算被騙，裡面也沒幾十塊錢，所以我想2 、3 天應該
      不會有什麼問題，所以才把提款卡交給對方，．．．所以
      我那時沒有去想，只想趕快有工作，而且帳戶沒有什麼錢
      ，他們也只能騙我幾十塊，我沒有想到這樣會騙到別人，
      我沒有想到一個提款卡可以一次把這麼多錢領出來等語（
      本院98年10月22日準備程序筆錄第3 頁），徵之被告為心
      智健全之成年人及其智識程度，被告顯非無一般社會生活
      經驗及判斷能力之人甚明，其卻將系爭帳戶之提款卡及密
      碼交付予前開素不相識之人，雖未見有何參與詐欺被害人
      之行為、或於事後亦分得款項之積極證據，而無從認屬本
      件詐欺取財行為之共同正犯，然被告將系爭帳戶之提款卡
      及密碼交付他人使用之行為，已足彰顯其有預見縱有人以
      系爭帳戶實施詐欺犯罪，隱瞞非正當資金之進出流程及行
      為人身分，以避免遭查獲等情，亦不違背其本意之不法意
      圖至明。而嗣後該受被告提供使用帳戶之人，果與其他同
      夥利用以之為向被害人詐欺取財之匯款帳戶使用，被告應
      負幫助他人為詐欺取財之刑責甚明。
（五）綜上，被告所辯為臨訟飾卸脫免之詞，難以採信，本件事
      證明確，其幫助犯詐欺取財之犯行，堪以認定，應依法論
      科。
二、論罪科刑之理由
（一）核被告所為，係犯刑法第30條第1 項、第339 條第1 項之
      幫助詐欺取財罪。又被告所為係幫助犯，爰依刑法第30條
      第2 項之規定，按正犯之刑減輕之。
（二）被告提供系爭帳戶之提款卡及密碼等帳戶資料幫助詐欺犯
      行，致被害人丙○○、甲○○2 人因此陷於錯誤，依指示
      存款、匯款而被害，顯見被告乃以一行為侵害不同被害人
      之財產法益，為想像競合犯，依刑法第55條之規定，應從
      重論以一罪。
（三）本件詐騙集團成員，除前開之「白經理」外，就被害人丙○○部分，尚有先自稱為曜晟實業股份有限公司之人，繼
      而又有人冒稱為中華郵政公司人員；就被害人甲○○部分
      ，先有自稱為奇摩網路購物員工之人，繼而又有自稱為臺
      灣郵政公司人員等人施詐而有分工合作之情形，足認至少
      有多人共同施用詐術，該等詐騙集團成員應屬詐欺罪之共
      同正犯。惟刑法上既無「共同幫助」之情形，當亦無「幫
      助共同」之可言，易言之，幫助1 人為幫助，幫助2 人以
      上亦為幫助。是被告所幫助之詐騙集團成員，就上開詐欺
      取財犯行，縱有犯意聯絡與行為分擔，而屬共同正犯，依
      前開說明，亦無須論以被告幫助共同犯詐欺罪之必要，併
      此敘明。
（四）公訴人聲請簡易判決處刑之犯罪事實，雖未敘及被害人丙○○遭詐騙部分（即移送併辦審理部分，臺灣臺北地方法
      院檢察署98年度偵字第19765 號），然該部分事實與公訴
      人聲請簡易判決處刑之犯罪事實既具想像競合犯之裁判上
      一罪關係，應為原聲請簡易判決處刑之效力所及，自在本
      院所得審理之範圍。
（五）爰審酌被告提供系爭帳戶予他人犯罪使用之幫助犯行，使
      收受帳戶者憑恃犯罪追查不易而肆無忌憚，助長詐欺取財
      歪風，增加被害人尋求救濟之困難及政府查緝此類犯罪之
      困難，顯危害社會財貨秩序、正常經濟交易安全及人民財
      產權，並於政府機關及各金融機構多所宣導勿交付個人帳
      戶以免淪為不法犯罪之幫助工具，卻仍交予他人使用，顯
      徵其對法令禁止規範之嚴重漠視心態；兼衡被告曾因侵占
      、竊盜、贓物等案件，經判決確定執行完畢（未構成累犯
      ），有臺灣高等法院被告前案紀錄表在卷可稽，素行非佳
      ，犯罪後仍矢口否認，飾詞卸責之犯罪後態度，暨其智識
      程度、犯罪動機、目的、手段及被害人2 人所受損害金額
      等一切情狀，量處如主文所示之刑，並諭知易科罰金折算
      標準。
據上論斷，應依刑事訴訟法第452 條、第299 條第1 項前段，刑
法第30條第1 項前段、第2 項、第339 條第1 項、第55條、第41
條第1 項前段，刑法施行法第1 條之1 第1 項、第2 項前段，判
決如主文。
本案經檢察官楊展庚到庭執行職務。
中    華    民    國    98    年    11    月    23    日
                  刑事第十六庭  審判長法  官  蔡守訓
                                      法  官  徐千惠
                                      法  官  藍家偉
上正本證明與原本無異。
如不服本判決應於收受送達後10日內向本院提出上訴書狀，並應
敘述具體理由；其未敘述上訴理由者，應於上訴期間屆滿後20日
內向本院補提理由書（均須按他造當事人之人數附繕本）「切勿
逕送上級法院」。告訴人或被害人如對於本判決不服者，應具備
理由請求檢察官上訴，其上訴期間之計算係以檢察官收受判決正
本之日期為準。
                                      書記官  許婉如
中    華    民    國    98    年    11    月    23    日
附錄本判決論罪科刑法條：
中華民國刑法第339條
（普通詐欺罪）
意圖為自己或第三人不法之所有，以詐術使人將本人或第三人之
物交付者，處 5 年以下有期徒刑、拘役或科或併科 1 千元以下
罰金。
以前項方法得財產上不法之利益或使第三人得之者，亦同。
前二項之未遂犯罰之。


司法院資訊處製作；財團法人民間司法改革基金會備份。
